臺灣高等法院交通事件裁定　　　　　　 96年度交抗字第214號
抗　告　人
即 異 議人
即 受處分人　　 甲○○
上列抗告人因違反道路交通管理處罰條例案件，不服台灣板橋地
方法院中華民國96年3月2日裁定（95年度交聲字第1866號），提
起抗告，本院裁定如下：
    主  文
抗告駁回。
    理  由
一、本件抗告人即異議人即受處分人甲○○於95年11月13日23時
    23 分許，在臺北縣三重市○○路、忠孝路路口，駕駛車號
    EY-7987號自用小客車，經臺北縣政府警察局三重分局員警
    測得其呼氣所含酒精濃度達每公升0.29毫克，依違反道路交
    通管理處罰條例第35條第1項第1款規定舉發，嗣經交通部公
    路總局台北區監理所處罰鍰新臺幣19,500元，並吊扣駕駛執
    照12個月，施以道安講習。
二、原聲明異議意旨略以：異議人於違規時地遭警攔檢作酒精測
    試，員警未依規定確認受測者已飲酒結束15分鐘以上，異議
    人請求喝水漱口，亦未得到回應，而影響施測結果，又第1
    次呼氣測量值為每公升0.24毫克，員警再度測量，直至測得
    為0.29毫克始挈單舉發，因此不服原處分聲明異議云云。
三、按汽車駕駛人飲用酒類或其他類似物後其吐氣所含酒精濃度
    超過每公升0.25毫克或血液中酒精濃度超過百分之0.05以上
    者，不得駕車，道路交通安全規則第114條第2款定有明文。
    次按汽車駕駛人，駕駛汽車經測試檢定酒精濃度超過規定標
    準者，處新臺幣15,000元以上60,000元以下罰鍰，並當場移
    置保管該汽車及吊扣其駕駛執照1年，道路交通管理處罰條
    例第35條第1項第1款有明文規定。
四、經查：
（一）本件受處分人甲○○於95年11月13日23時23分許，為警實
      施呼氣酒精濃度測試結果，呼氣酒精濃度為每公升0.29毫
      克之事實，有臺北縣政府警察局北縣警交大字第
      C00000000 號舉發違反道路交通管理事件通知單、交通部
      公路總局臺北區監理所北監自裁字第裁40-C00000000號裁
      決書各1份附卷可稽，並為受處分人所不爭執。又人體呼
      氣酒精濃度代謝速率，空腹飲酒其呼氣酒精代謝率為每小
      時0.058~0.10 8mg/L，平均為0.084mg/L，食後飲酒其呼
      氣酒精代謝率為每小時0.05~0.114mg/L，平均為
      0.075mg/L一節，有內政部警政署刑事警察局89年12月21
      日（89）刑鑑字第198913號函可參。第查，本件受處分人
      既於原審調查時坦承：伊係於95年11月13日22時30分左右
      ，在臺北縣三重市○○路一段183號旁吃羊肉爐，喝了半
      瓶啤酒，飯局持續到約23時20分，飯局結束後不到5分鐘
      後為警攔查，並於被攔查後即接受酒精濃度測試等語，則
      依前揭函文意旨可推知，受處分人於23時20分許結束飯局
      酒後駕車在道路行駛之初，其呼氣酒精濃度值，顯高於其
      酒精代謝約5分鐘後為警攔查測試時之呼氣酒精濃度每公
      升0.29毫克，而已違反前揭道路交通安全規則所規定之酒
      精濃度檢定標準。又依據經濟部標準檢驗局訂定之「呼氣
      酒精測試器及分析儀檢定檢查技術規範」規定，呼氣酒精
      測試器及分析儀量測範圍為0. 00mg/L至2.00mg/L，當測
      量結果小於0.025mg/L時，檢定公差為±0.02mg/L，當測
      量結果大於0.025mg/L小於2.00mg /L時，檢定公差為±5%
      ，則受處分人接受呼氣酒精測試結果為0.29mg/L，其誤差
      應係±0.0145mg/L（即0.29mg/L乘以5%），是故，縱使將
      呼氣酒精測試器之檢定公差一併考量後，受處分人之呼氣
      酒精濃度至少仍達0.2755mg/L，亦已超出前揭呼氣所含酒
      精濃度每公升0.25毫克之規定標準。
（二）雖受處分人辯稱：「當時我去三重市○○路那邊吃羊肉爐
      ，10點半開始吃，吃到差不多11點20分」、「我只有喝半
      瓶啤酒，我有向警察要求要漱口，但是警察沒有讓我漱口
      」，且重複測試，以致受處分人受測之酒精濃度值只有超
      過一點點等語。惟查，受處分人於前揭時地違規之事實，
      業經證人即本件舉發員警陳永庭到庭具結證稱：「當時我
      們2部酒測器都是好的... 都是按照正常程序攔檢，異議
      人也有在酒測單上簽名」、「我印象中異議人沒有說要喝
      水漱口。一般我們攔檢時，駕駛人有提議要漱口，如果他
      們同行有朋友，我們就會叫駕駛人同行朋友去買水，不然
      我們也有提供杯水，只要有要求我們就會給他漱口」、「
      沒有測2次，只有測1次而已，酒測值我們都是有紀錄的，
      如果沒有吹好，就不會有紀錄」等語明確（見原審96年2
      月14日訊問筆錄第2~3頁）。而縱使如受處分人所辯有要
      求漱口而執勤員警未同意云云。然查受處分人於原審訊問
      時自承於酒測前確有飲用半瓶啤酒，且自22時30分許即開
      始喝等語，則與23時23分接受員警酒測之時間已近1小時
      ，又酒精經人體正常代謝每小時呼氣濃度平均約減少0.
      075mg/L，已如前述，則本件受處分人既然施測前確實有
      服用酒類，則其是否僅需於接受酒精濃度測試前喝水漱口
      ，即可使其呼氣後酒精濃度從每公升0.29毫克驟降至每公
      升0.25毫克以下，並無任何科學根據可資為憑據。故縱使
      本件執勤員警未再讓受處分人喝水漱口即進行酒測，亦無
      礙於上揭受處分人酒後駕車之認定。
（三）綜上所述，足徵受處分人於飲用酒類後，有於前揭時地駕
      車為警攔停時，其酒測值達每公升0.29毫克之違規行為。
      原處分機關據以援引首揭規定，裁處罰鍰19,500元，並吊
      扣駕駛執照12個月，施以道安講習，於法並無不合。原審
      以本件異議為無理由，以裁定駁回，即無不當。
五、抗告意旨以：原審所舉內政部警政署刑事警察局89年12月21
    日（89）刑鑑字第198913號函所載，人體呼氣酒精濃度代謝
    速率，僅為計算受測者，飲酒至受測時已代謝之酒精濃度，
    再比照實際測得之酒精濃度，作為測得之數據有無精確之參
    考，與本件之爭點無涉。警察機關員警於取締酒後駕車時，
    於測量前應確認受測者已飲酒結束十五分鐘以上，且應提供
    礦泉水給受測者漱口，避免口腔殘存酒精。抗告人飲酒後不
    到五分鐘即遭酒測，請求原審向台北縣政府警察局函查，原
    審未函查，亦未敘明理由。原審所舉經濟部標準檢驗局訂定
    之「呼氣酒精測試器及分析儀檢定檢查技術規範」規定，究
    竟是否適用任何一廠牌、規格之酒精測試器？舉發人陳永庭
    所使用之酒精測試器，已使用多久？是否即一定符合上開規
    定？原審並未審究，而一律以上開經濟部標準檢驗局訂定之
    「呼氣酒精測試器及分析儀檢定檢查技術規範」規定，即依
    其標準認定本件之測試誤差為±0.0145mg/L，尚欠允當云云
    ，指摘原審裁定不當。然查，抗告人於95年11月13日23時23
    分許接受員警酒測時，距離其自當晚22時30分許開始喝酒時
    ，已近1個小時，而酒精經人體正常代謝每小時呼氣濃度平
    均約減少0.075mg/L，已如前述，則本件異議人既然施測前
    確實有服用酒類，則其是否僅需於接受酒精濃度測試前喝水
    漱口，即可使其呼氣後酒精濃度從每公升0.29毫克驟降至每
    公升0.25毫克以下，並無任何科學根據可資為憑據。故縱使
    本件執勤員警未再讓異議人喝水漱口即進行酒測，亦無礙於
    上揭受處分人酒後駕車之認定，均已如前述，又受處分人甲
    ○○於95年11月13日下午23時23分許，為警實施呼氣酒精濃
    度測試結果，呼氣酒精濃度為每公升0.29毫克。人體呼氣酒
    精濃度代謝速率，空腹飲酒其呼氣酒精代謝率為每小時0.05
    8~0.108mg/L，平均為0.084mg/L，食後飲酒其呼氣酒精代謝
    率為每小時0.05~0.114mg/L，平均為0.075mg/L一節，有內
    政部警政署刑事警察局89年12月21日（89）刑鑑字第198913
    號函可參。受處分人既坦承：伊係於95年11月13日22 時30
    分左右，在臺北縣三重市○○路一段183號旁吃羊肉爐，喝
    了半瓶啤酒，飯局持續到約23時20分，飯局結束後不到5分
    鐘後為警攔查，並於被攔查後即接受酒精濃度測試等語，則
    依前揭函文意旨可推知，受處分人於23時20分許結束飯局酒
    後駕車在道路行駛之初，其呼氣酒精濃度值，顯高於其酒精
    代謝約5分鐘後為警攔查測試時之呼氣酒精濃度每公升0.29
    毫克，而已違反前揭道路交通安全規則所規定之酒精濃度檢
    定標準。依據經濟部標準檢驗局訂定之「呼氣酒精測試器及
    分析儀檢定檢查技術規範」規定，呼氣酒精測試器及分析儀
    量測範圍為0. 00mg/L至2.00mg/L，當測量結果小於0.025mg
    /L時，檢定公差為±0.02mg/L，當測量結果大於0.025mg/L
    小於2. 00mg /L時，檢定公差為±5%，則受處分人接受呼氣
    酒精測試結果為0.29mg/L，其誤差應係±0.0145mg/L（即0.
    29mg/L乘以5%），是故，縱使將呼氣酒精測試器之檢定公差
    一併考量後，受處分人之呼氣酒精濃度至少仍達0.2755mg/L
    ，亦已超出前揭呼氣所含酒精濃度每公升0.25毫克之規定標
    準。
據上論結，應依道路交通案件處理辦法第26條，刑事訴訟法第
412條，裁定如主文。
中　　華　　民　　國　　96　　年　　3 　　月　　30　　日
　　　　　　　　　刑事第十四庭審判長法　官 陳志洋
    　　　　　　　　　　　　　　　　法　官 林秀鳳
                                    法  官 沈宜生
以上正本證明與原本無異。
不得再抗告。
                                    書記官 陳雅加
中　　華　　民　　國　　96　　年　　3 　　月　　30　　日
